【裁判字號】    97,消債抗,231
【裁判日期】    971226
【裁判案由】    更生事件
【裁判全文】
臺灣板橋地方法院民事裁定           97年度消債抗字第231號
抗  告  人  甲○○
上列抗告人因更生事件，對於中華民國97年11月25日本院97年度
消債更字第1012號裁定提起抗告，本院裁定如下：
    主  文
抗告駁回。
抗告費用新臺幣壹仟元由抗告人負擔。
    理  由
一、原裁定意旨以：抗告人曾參與銀行公會協商機制，其收入得
    否支應基本生活開銷及償債，本屬協商當時可得預見，抗告
    人既選擇並採為清償之方式，即應受該協議之拘束。況抗告
    人於協商成立後至96年10月均能依約繳款，其後雖以祖母身
    體中度肢障為由申請延期2 次，惟於同年12月屆期後卻因不
    明原因而未再繳款，遂經台新銀行於97年1月9日通報毀諾。
    另觀抗告人目前任職於東昌空調工程有限公司，其月薪縱僅
    有約新台幣（下同）24,000元，但此應為毀諾後始發生之事
    實，難逕執為不可歸責於己之事由，故以其聲請要件不備為
    由，駁回更生之聲請。
二、聲請及抗告意旨略以：抗告人協商成立時月薪僅30,000 元，
    扣除協商償還金額26,406元後僅餘3,594 元，且尚需支付扶
    養母親費2,377元、生活費及健保費2,327元、房貸4,609 元
    及祖母醫療費用，實已不足維持最低基本生活，故抗告人生
    活必要費用之客觀事實已有變更，非有故意浪費行為，實係
    客觀收入不足所致，爰求為廢棄原裁定，請求准予更生等語
    。
三、按債務人對於金融機構因消費借貸、自用住宅借款、信用卡
    或現金卡契約而負債務，在聲請更生或清算前，應提出債權
    人清冊，以書面向最大債權金融機構請求協商債務清償方案
    並表明共同協商之意旨，消費者債務清理條例第151條第1項
    定有明文。次按債務人與金融機構協商成立者，不得聲請更
    生或清算，但因不可歸責於己之事由，致履行顯有重大困難
    者，不在此限；本條例施行前，債務人依金融主管機關協調
    成立之中華民國銀行公會會員辦理消費金融案件無擔保債務
    協商機制與金融機構成立之協商，準用前項之規定，同條例
    第151條第5項、第6項分別定有明文。揆諸其立法理由可知
    ，債務清償方案成立後，固由債務人按其條件履行，惟需於
    其後發生情事變更，在清償期間收入或收益不如預期，致該
    方案履行困難甚或履行不能，因不可歸責於己，始能聲請更
    生或清算，此項規定旨在避免債務人任意毀諾已成立之協商
    ，濫用更生或清算之裁判上債務清理程序，蓋以債務清償方
    案係經當事人行使程序選擇權所為之債務清理契約，債務人
    應受該成立之協議所拘束，債務人既已與金融機構協商成立
    ，如認該協商方案履行有其他不適當情形，自仍應再循協商
    途徑謀求解決。
四、本件抗告人曾於95年7月8日與最大債權銀行台新銀行達成分
    期還款協議，此有協議書附卷可稽（見本院97年度消債更字
    第1012號卷第41頁），是依消費者債務清理條例第151條第5
    項但書之規定，須有不可歸責於己之事由，致履行顯有重大
    困難，始得聲請更生。經查，債務人依自己之清償能力，與
    債權人協商按月分期清償之金額，於未受債權人強暴、脅迫
    或詐欺情形下，應係基於自由意識，與債權人簽訂協議書並
    約定每月償還金額。再者，抗告人於95年7 月8 日申請債務
    協商時，每月收入為30,000元，有抗告人親簽之收入切結書
    在卷為憑，而仍於95年7 月8 日與台新銀行協商，同意按月
    還款26,406元，足見抗告人應已據實衡量其資力是否足以履
    行協商內容，倘其無資力履行，理應不會與台新銀行簽訂協
    議書。縱使上開協商條件對抗告人而言或許嚴苛，或抗告人
    確有入不敷出之情形，惟此等事由亦係於協商當時，抗告人
    可得預見，核與「不可歸責於己之事由致履行顯有重大困難
    」之要件不符。況抗告人與最大債權銀行台新銀行達成分期
    還款協議後，即於95年7 月份起，均有依約還款，直至96年
    12月10日消費者債務清理條例施行前4 個月始毀諾，是抗告
    人有否濫用更生之裁判上債務清理程序，已不無疑義。抗告
    人復主張其祖母身體中度肢障仍須支出醫療費用云云，並於
    原審提出其祖母廖月恍身心障礙手冊1 件為佐，惟觀前開身
    心障礙手冊之鑑定日期係85年12月23日，顯見抗告人之祖母
    業於協商成立前（95年7 月8 日）即已領有該身心障礙手冊
    ，則前開事實亦本為抗告人協商當時所得預見，難謂抗告人
    係肇於不可歸責於己之事由，致無法繼續履行協商內容。準
    此，堪認抗告人尚乏不可歸責於己致履行顯有重大困難之情
    形。
五、綜上所述，抗告人依消費者債務清理條例向本院聲請更生，
    惟未再舉證其於成立協商後之財務狀況有何重大變動，使其
    有不可歸責於己之事由，致不能繼續履行原協商條件或履行
    顯有重大困難之情形而毀諾，當應駁回抗告人更生之聲請。
    從而，原審裁定駁回抗告人更生之聲請，核無違誤，抗告意
    旨猶執前詞，指摘原裁定不當，求予廢棄另為裁定，為無理
    由，應予駁回。
六、據上論結，本件抗告為無理由，依消費者債務清理條例第15
    條，民事訴訟法第495條之1第1項、第449條第1項、第95 條
    、第78條，裁定如主文。
中    華    民    國    97    年    12    月     26   日
                  民事第二庭  審判長法  官  蕭胤瑮
                                    法  官  程怡怡
                                    法  官  陳財旺
以上正本證明與原本無異。
本裁定不得抗告。
中    華    民    國    97    年    12    月     26   日
                                    書記官  孫國慧


司法院資訊處製作；財團法人民間司法改革基金會備份。
